【裁判字號】    97,交抗,955
【裁判日期】    970822
【裁判案由】    聲明異議
【裁判全文】
臺灣高等法院臺中分院刑事裁定         97年度交抗字第955號
抗  告  人  交通部公路總局臺中區監理所臺中市監理站
代  表  人  鄭芳田
受處分人    甲○○
上列抗告人因聲明異議案件，不服臺灣臺中地方法院中華民國97
年7月23日裁定（97年度交聲字第2060號）提起抗告，本院裁定
如下：
    主  文
原裁定撤銷，發回臺灣臺中地方法院。
    理  由
一、抗告意旨略以：依道路交通管理處罰條例第35條第1項第1款
    規定之意旨，如無當時駕駛車種之駕駛執照，仍應吊扣其持
    有其他車種之駕駛執照，主要係考量其違規行為對道路交通
    秩序之維持及道路交通安全已生較大影響，故吊扣其持有之
    駕駛執照，以限制其繼續駕車行駛道路之權利，係屬駕駛行
    為之限制，不因其駕駛車類不同而有所差異，爰依法提起抗
    告，請求撤銷原裁定，維持原處分「吊扣駕駛執照（即職業
    聯結車駕駛執照）12個月」云云。
二、按汽車駕駛人飲用酒類後其吐氣所含酒精濃度超過每公升0.
    25毫克以上者，不得駕車，道路交通安全規則第114條第2款
    定有明文。汽車駕駛人，駕駛汽車經測試檢定有酒精濃度超
    過規定標準者，處新臺幣1萬5千元以上6萬元以下罰鍰，並
    當場移置保管該汽車及吊扣其駕駛執照1年，道路交通管理
    處罰條例第35條第1項第1款亦規定甚詳。次按修正前道路交
    通管理處罰條例第68條規定：「汽車駕駛人，因違反本條例
    及道路交通安全規則之規定，受吊扣或吊銷駕駛執照處分時
    ，吊扣或吊銷其持有各級車類之駕駛執照。」，惟上開道路
    交通管理處罰條例第68條業於94年12月14日修正，並自95年
    3 月1日施行，修正後之道路交通管理處罰條例第68條規定
    ：「汽車駕駛人，因違反本條例及道路交通安全規則之規定
    ，受吊銷駕駛執照處分時，吊銷其持有各級車類之駕駛執照
    。」且其立法理由略以：「原條文將違法或違規駕駛人所持
    有各級車類之駕駛執照一併吊扣或吊銷，失之過酷，影響人
    民工作及生活甚鉅，爰修正之」等語，故修正條文係將道路
    交通管理處罰條例第68條原有條文中之「吊扣或」3字刪除
    ，有立法院交通委員會94年10月5日台立交字第0942400153
    號函附道路交通管理處罰條例第68條審查報告，在立法院公
    報第94卷第70期第135至138頁可稽。參照上開立法理由及立
    法經過，依修正後之條文，依上開規定受吊銷駕照處分者，
    仍維持吊銷其持有各級車類之駕駛執照，至受吊扣駕照處分
    者，則僅吊扣其違法或違規當時所駕駛車輛之駕駛執照，不
    再吊扣其持有各級車類之駕駛執照，先予敘明。
三、本件受處分人甲○○駕駛車牌號碼OZ-2122號自小客車，於
    於97年5月19日凌晨1時51分許，在臺中市西屯區市○○○路
    與惠中路口處，因「酒後駕車，經酒精測試器測為1.05ＭＧ
    ／Ｌ」違規，經臺中市警察局交通警察隊直屬分隊以中市警
    交字第GE-0000000號舉發違反道路交通管理事件通知單依道
    路交通管理處罰條例第35條第1項第1款當場舉發。另本案因
    涉公共危險罪之部分，業經臺灣臺中地方法院刑事簡易判決
    處「有期徒刑陸月，如易科罰金，以新臺幣壹仟元折算壹日
    」確定在案，受處分人於97年7月11日持判決資料至本站簽
    收裁監稽違字第裁61-GE-0000000號裁決書同時遞狀異議〈
    依違反「道路交通管理處罰條例」第35條第1項第1款，處吊
    扣汽車駕駛執照12個月、施以道安講習【罰鍰部分依97年度
    中交簡字第1249號簡易判決予不罰】〉之事實，為受處分人
    所不爭執，並有臺中市警察局中市警交字第GE-0000000號舉
    發違反道路交通管理事件通知單影本、交通部公路總局臺中
    區監理所臺中市監理站裁監稽違字第裁61-GE-0000000號違
    反道路交通管理事件裁決書影本、臺灣臺中地方法院97年度
    中交簡字第1249號判決書影本各1份附卷可稽，是受處分人
    酒後駕駛自小客車之違規事實明確。惟查，受處分人所領有
    者係職業聯結車駕駛執照，依修正後道路交通管理處罰條例
    第68條規定，受吊扣駕駛執照處分時，已不得再吊扣受處分
    人所持有各級車類之駕駛執照，原處分不察，竟吊扣受處分
    人所持有之駕駛執照（即職業聯結車駕駛執照）12月，則該
    處分此部分即非適法，理由詳如前述。至於受處分人僅領有
    最高級之職業大客車駕駛執照，致無較低級車類之自用小客
    車駕駛執照可供吊扣，此係源於道路交通安全規則關於對於
    汽車駕駛執照之管理，採取一照原則，因而實務上僅逐級核
    給汽車駕駛執照一張，致持有職業聯結車駕駛執照者，倘因
    駕駛普通小型車違規，而須吊扣小型車普通駕駛執照時，無
    小型車普通駕駛執照可供吊扣。此等因法令所產生執行技術
    層面之困難，本應由行政機關因應法令之變更，而精進其行
    政執行成效，要不得因無駕駛執照可供吊扣執行之困難，為
    求行政上之便利，反棄法令於不顧，逕吊扣其持有各級車類
    之駕駛執照。是此技術層面之問題，要難據為原處分合法之
    理由。再交通部96年10月18日交路字第0960009707號函雖稱
    ：「…如無當時駕駛車種之駕駛執照，仍應吊扣其持有其他
    車種之駕駛執照」等情，但該函係屬一般行政命令，未具法
    律效力，雖可供本院參考，但並無拘束本院之效力。綜上，
    受處分人駕駛自用小客車，經測定酒精濃度超過規定標準，
    應僅能裁處吊扣其違規時之小型車普通駕駛執照，不得再吊
    扣受處分人所持有各級車類之駕駛執照。因此，抗告意旨仍
    執前詞，提起本件抗告，尚無足取。
四、惟原審調查後，認：（一）原處分機關未審酌新修正之道路
    交通管理處罰條例第68條規定，而吊扣受處分人職業聯結車
    駕駛執照，尚有未洽；又謂公路機關因汽車駕駛人取得高一
    級車類之駕駛資格者，應換發駕駛執照，並准其駕駛較低級
    車類之車輛，而已領有聯結車駕駛執照者，得駕駛大客車、
    大貨車、代用大客車、大客貨兩用車、曳引車、小型車、輕
    型機器腳踏車的規定，而於實務上僅逐級核給汽車駕駛執照
    一張，致持有職業聯結車駕駛執照者，因駕駛自用小客車違
    規，而須吊扣自用小客車駕駛執照時，產生技術層面之困難
    ，惟行政機關本應因應法令之變更，而精進其行政執行成效
    ，斷不得因技術層面之困難，為求行政上之便利而置相關法
    令於不顧，甚或逾越比例原則，逕吊扣其持有各級車類之駕
    駛執照，侵害受處分人之工作權，是此技術層面之問題，要
    難據為原處分並無不當之理由，而苛求受處分人容忍，並說
    明本件受處分人係駕駛自用小客車違規，且受處分人未領有
    自用小客車駕駛執照，而無從予以吊扣等語，其前後說明，
    即有矛盾之處（一方面謂原處分機關吊扣自用小客車駕駛執
    照係技術上之問題，應精進技術層面進一步處理；一方面又
    謂受處分人未領有自用小客車駕駛執照，而無從吊扣自用小
    客車駕駛執照）。（二）原裁定已於理由中認定原處分機關
    所處分者係吊扣受處分人之職業聯結車駕駛執照，嗣又再說
    明原處分機關之處分內容，未就所應吊扣之駕駛執照種類明
    確指示，其說明亦有前後矛盾之處。本件抗告人之抗告雖為
    無理由，惟原審裁定既有前開可議之處，即屬無可維持；又
    撤銷原處分機關所為之吊扣受處分人之駕駛執照（即職業聯
    結車駕駛執照）處分後，此部分究應如何處理或裁罰與否，
    原審未一併處理，亦有未合。本件為維護受處分人審級之利
    益，爰將本件裁定予以撤銷，並發回原審法院更為適法之裁
    定。
五、據上論結，應依道路交通案件處理辦法第26條、刑事訴訟法
    第413條前段，裁定如主文。
中    華    民    國    97    年    8    月    22     日
            刑事第十一庭  審判長法  官  陳  朱  貴
                                法  官  胡  文  傑
                                法  官  何  志  通
上列正本證明與原本無異。
不得再抗告。
                                書記官  高  麗  淇
中    華    民    國    97    年    8    月    22     日


司法院資訊處製作；財團法人民間司法改革基金會備份。
